【裁判字號】    98,訴,2042
【裁判日期】    990114
【裁判案由】    勞保
【裁判全文】
臺北高等行政法院判決
                                  98年度訴字第2042號
                                  98年12月31日辯論終結
原      告  甲○○
被      告  勞工保險局
代  表  人  乙○○（總經理）
訴訟代理人  丙○○
            丁○○
上列當事人間勞保事件，原告不服行政院勞工委員會中華民國98
年8 月11日勞訴字第0980012984號訴願決定，提起行政訴訟，本
院判決如下：
    主  文
原告之訴駁回。
訴訟費用由原告負擔。
    事實及理由
一、事實概要：
    緣原告係由新光人壽保險股份有限公司申報參加勞工保險之
    被保險人，以因嗅覺喪失成殘，於民國（下同）97年12月4
    日申請普通疾病殘廢給付。經被告審查，認原告之殘廢程度
    ，符合勞工保險殘廢給付標準表第37項第13等級，以97 年
    12月19日第000000 000000 號核定通知書（下稱原處分）核
    定，發給60日普通疾病殘廢給付，計新台幣（下同）78,924
    元。原告不服，向勞工保險監理委員會（下稱監理會）申請
    審議，經該會於98年4 月1 日以98保監審字第0169 號 審定
    書審定申請審議駁回後，提起訴願，亦遭駁回，遂向本院提
    起行政訴訟。
二、本件原告主張：
    原告兩側嗅覺永久完全喪失，雖外觀上不易察覺有所殘障，
    但在群體生活上有影響，而且喪失轉業機會。特約專科醫師
    可否建議接受何種藥物治療或手術，以恢復嗅覺功能；若無
    任何藥物治療及手術致永不能復原，請求給付第36項第10等
    級220日之給付標準等情。並聲明求為判決：
    1、訴願決定、爭議審定及原處分不利原告部分均撤銷。
    2、被告應再核給殘廢給付第36項第10等級160 日金額210,
       464 元。
三、被告則以：
(一)按行為時勞工保險條例（下稱勞保條例）第28條規定：「保
    險人為審核保險給付或勞工保險監理委員會為審議爭議案件
    認有必要者，得向被保險人、受益人、投保單位、各該醫院
    、診所或領有執業執照之醫師、助產士等要求提出報告，或
    調閱各該醫院、診所及投保單位之病歷、薪資帳冊、檢查化
    驗紀錄或放射線診斷攝影片（X 光照片）及其他有關文件，
    被保險人、受益人、投保單位、各該醫院、診所及領有執業
    執照之醫師或助產士等均不得拒絕。」、第53條規定：「被
    保險人因普通傷害或罹患普通疾病，經治療終止後，如身體
    遺存障害，適合殘廢給付標準表規定之項目，並經保險人自
    設或特約醫院診斷為永久殘廢者，得按其平均月投保薪資，
    依同表規定之殘廢等級及給付標準，1 次請領殘廢補助費，
    ……。被保險人領取普通傷病給付期滿，或其所患普通傷病
    經治療1 年以上尚未痊癒，如身體遺存障害，適合殘廢給付
    標準規定之項目，並經保險人自設或特約醫院診斷為永不能
    復原者，得比照前項規定辦理。」、第56條規定：「保險人
    於審核殘廢給付認為有複檢必要時，得另行指定醫院或醫師
    複檢。」。同條例施行細則第76條規定：「依本條例第53條
    或第54條請領殘廢給付者，應備左列書件：1 、殘廢給付申
    請書。2 、給付收據。3 、殘廢診斷書。4 、經Ｘ光檢查者
    ，附Ｘ光照片。前項殘廢診斷書由應診之全民健康保險特約
    醫院或診所出具。在本條例施行區域外致殘者，得由原應診
    之醫院或診所出具。保險人審核殘廢給付，除得依本條例第
    56條規定指定全民健康保險特約醫院或診所或醫師複檢外，
    並得通知出具殘廢診斷書之醫院或診所檢送必要之檢查紀錄
    或有關診療病歷。」。又勞工保險殘廢給付標準表「鼻障害
    」障害系列第36障害項目「鼻部缺損，致其機能遺存顯著障
    害者。」為第10等級殘廢，給付標準220 日。第37障害項目
    「鼻未缺損，而鼻機能遺存顯著障害者。」為第13等級殘廢
    ，給付標準60日。附註：「鼻部缺損」，係指鼻軟骨全部或
    大部分缺損之程度。其「機能遺存顯著障害」，係指兩側鼻
    孔閉塞、鼻呼吸困難、不能矯治，或兩側嗅覺脫失者。另行
    政院衛生署89年3 月17日衛署醫字第89013119號函：「診斷
    書所載之病情，是否符合殘障給付標準，係由殘障給付主管
    機關逕依權責認定。」。
(二)原告於97年12月4 日因嗅覺喪失申請殘廢給付案，經被告據
    所送台中榮民總醫院97年11月28日出具之殘廢診斷書審查，
    該殘廢診斷書所載略以：「傷病名稱：嗅覺喪失。治療經過
    ：藥物治療無效。殘廢部位：嗅覺。13、其他障害：經酚基
    乙基醇嗅覺閾值試驗，檢查結果呈陰性反應。治療終止診斷
    殘廢日期：97年11月28日」，被告以原處分核定其殘廢程度
    符合殘廢給付標準表第37項第13等級，發給普通疾病殘廢給
    付60日在案。原告不服，申請審議，經監理會審查略以，鼻
    部缺損，致其機能遺存顯著障害者，始符合前揭殘廢給付標
    準表第36項第10等級，而原告之殘廢診斷書僅記載「嗅覺喪
    失」，並無鼻軟骨全部或大部分缺損符合「鼻部缺損」之記
    載。又據其特約專科醫師審查：原告係嗅覺障害，僅符合殘
    廢給付標準表第37項第13等級，以此項核付並無不當認被告
    原核定並無違誤，申請審議予以駁回。原告提起訴願，亦經
    駁回在案。
(三)本件經被告據原告所送台中榮民總醫院97年11月28日出具之
    殘廢診斷書審查，原告僅嗅覺喪失，鼻部並無缺損，所患符
    合殘廢給付標準表第37項第13等級，又監理會特約專科醫師
    據原告所送殘廢診斷書審查，認原告嗅覺障害，僅符合殘廢
    給付標準表第37項第13等級之給付標準，原處分應無不當等
    語，資為抗辯。並聲明求為判決駁回原告之訴。
四、兩造不爭之事實及兩造爭點：
    如事實概要欄所述之事實，業據提出勞工保險殘廢診斷書、
    殘廢給付受理編審清單、原處分為証，其形式之真正為兩造
    所不爭執，堪信為真，兩造爭點厥為：
（一）原告嗅覺喪失但「鼻未缺損」，是否符合勞保殘廢給付標
      準表「鼻障害」障害系列第36項第10等級殘廢？
（二）勞保殘廢給付標準表「鼻障害」障害系列第36項規定須「
      鼻部缺損」始構成第10等級殘廢，立法有無違誤？
五、本件應適用之法條與法理：
（一）修正前勞保條例第53條規定：「（第1 項）被保險人因普
      通傷害或罹患普通疾病，經治療終止後，如身體遺存障害
      ，適合殘廢給付標準表規定之項目，並經保險人自設或特
      約醫院診斷為永久殘廢者，得按其平均月投保薪資，依同
      表規定之殘廢等級及給付標準，1 次請領殘廢補助費，『
      給付標準表如附表二』。（第2 項）被保險人領取普通傷
      病給付期滿，或其所患普通傷病經治療1 年以上尚未痊癒
      ，如身體遺存障害，適合殘廢給付標準規定之項目，並經
      保險人自設或特約醫院診斷為永不能復原者，得比照前項
      規定辦理。」
（二）修正前勞保殘廢給付標準表「鼻障害」障害系列第36障害
      項目規定「鼻部缺損，致其機能遺存顯著障害者。」為第
      10 等 級殘廢，給付標準220 日。第37障害項目「鼻未缺
      損，而鼻機能遺存顯著障害者。」為第13等級殘廢，給付
      標準60日。附註：「鼻部缺損」，係指鼻軟骨全部或大部
      分缺損之程度。其「機能遺存顯著障害」，係指兩側鼻孔
      閉塞、鼻呼吸困難、不能矯治，或兩側嗅覺脫失者。
六、原告嗅覺喪失但「鼻未缺損」，不符合勞保殘廢給付標準表
    「鼻障害」障害系列第36項第10等級殘廢；且該「殘廢給付
    標準表」之立法並無違誤：
（一）按勞保殘廢給付標準表「鼻障害」障害系列第36障害項目
      規定「鼻部缺損，致其機能遺存顯著障害者。」為第10等
      級殘廢，給付標準220 日。第37障害項目「鼻未缺損，而
      鼻機能遺存顯著障害者。」為第13等級殘廢，給付標準60
      日。附註：「鼻部缺損」，係指鼻軟骨全部或大部分缺損
      之程度。
（二）本件據原告所送台中榮民總醫院97年11月28日出具之殘廢
      診斷書審查，該殘廢診斷書所載略以：「傷病名稱：嗅覺
      喪失。治療經過：藥物治療無效。殘廢部位：嗅覺。13、
      其他障害：經酚基乙基醇嗅覺閾值試驗，檢查結果呈陰性
      反應。治療終止診斷殘廢日期：97年11月28日」，可知本
      件原告僅嗅覺喪失，鼻軟骨並無缺損，自僅符合同標準第
      37項第13等級，原處分核給第37項第13等級，尚無違誤。
      又原告申請審議，經監理會審查以「原告之殘廢診斷書僅
      記載『嗅覺喪失』，並無鼻軟骨全部或大部分缺損符合『
      鼻部缺損』之記載。」，亦認被告特約醫師之見解正確，
      原告主張尚無足採。
（三）原告雖主張勞保殘廢給付標準表第36項第10等級殘廢之立
      法錯誤云云，惟查該殘廢給付標準表係勞保條例第53條之
      附表，其給付標準為何，為立法者之裁量，且無明顯違憲
      之嫌，本院及行政機關均不得拒絕適用，原告主張尚不足
      採。
七、從而，原處分並無誤，爭議審定及訴願決定遞予維持，亦屬
    正確。原告訴請撤銷於其不利部份，並請求再核給210,464
    元，為無理由，應予駁回。
八、兩造其餘攻擊防禦方法均與本件判決結果不生影響，故不逐
    一論述，併此敘明。
據上論結，本件原告之訴為無理由，依行政訴訟法第98條第1項
前段，判決如主文。
中    華    民    國    99    年    1    月    14     日
                    臺北高等行政法院第七庭
                              審判長法  官  楊莉莉
                                    法  官  林惠瑜
                                    法  官  畢乃俊
上為正本係照原本作成。
如不服本判決，應於送達後20日內，向本院提出上訴狀並表明上
訴理由，如於本判決宣示後送達前提起上訴者，應於判決送達後
20日內補提上訴理由書（須按他造人數附繕本）。
中    華    民    國    98    年    1     月    14    日
                                    書記官  簡信滇


司法院資訊處製作；財團法人民間司法改革基金會備份。
